【裁判字號】    94,訴,1999
【裁判日期】    950116
【裁判案由】    毒品危害防制條例
【裁判全文】
臺灣彰化地方法院刑事判決              94年度訴字第1999號
公  訴  人  臺灣彰化地方法院檢察署檢察官
被      告  甲○○
上列被告因違反毒品危害防制條例案件，經檢察官提起公訴（94
年度毒偵字第5268號），本院合議庭裁定由受命法官獨任進行簡
式審判程序，茲判決如下：
    主  文
甲○○連續施用第一級毒品，累犯，處有期徒刑壹年，扣案之第
一級毒品海洛因壹包（淨重壹點玖公克，空包裝重零點貳玖公
克，純度百分之肆點玖，純質淨重零點零陸公克）沒收銷燬之
；又連續施用第二級毒品，累犯，處有期徒刑捌月，扣案之第二
級毒品甲基安非他命貳包（分別毛重零點伍公克、毛重壹點壹公
克）沒收銷燬之。應執行有期徒刑壹年陸月，扣案之第一級毒品
海洛因壹包（淨重壹點玖公克，空包裝重零點貳玖公克，純度
百分之肆點玖，純質淨重零點零陸公克）、第二級毒品甲基安
非他命貳包（分別毛重零點伍公克、毛重壹點壹公克），均沒收
銷燬之。
    犯罪事實
一、甲○○曾於民國81年間因違反肅清煙毒條例案件，經臺灣高
    等法院臺中分院以81年度上訴字第2306號刑事判決判處有期
    徒刑4 年8 月確定；復於81年間因違反麻醉藥品管理條例案
    件，經本院以81年度易字第834 號刑事判決判處有期徒刑8
    月確定，上揭二罪，經聲請本院裁定應執行有期徒刑5 年確
    定，並於83年12月7 日縮短刑期假釋出監並付保護管束，復
    於假釋保護管束期間，於85年間因違反肅清煙毒條例等案件
    ，經本院以85年度訴字第121 號刑事判決分別判處有期徒刑
    3 年2 月、4 月，應執行有期徒刑3 年4 月確定，並經撤銷
    上揭假釋，應執行殘刑有期徒刑3 年1 月20日，而接續執行
    ，於89年6 月7 日縮短刑期假釋出監並付保護管束，並於92
    年1 月13日保護管束期滿視為執行完畢。其前於92年間因施
    用毒品案件，經本院以92年度毒聲字第2469號裁定送勒戒處
    所觀察、勒戒後，認有繼續施用毒品之傾向，經本院以93年
    度毒聲字第388 號裁定令入戒治處所施以強制戒治，經抗告
    由臺灣高等法院臺中分院以93年度毒抗字第422 號裁定抗告
    駁回確定，於94年2 月5 日強制戒治期滿釋放，經臺灣彰化
    地方法院檢察署檢察官以94年度戒毒偵字第106 號為不起訴
    處分確定。詎其不知悔改，明知海洛因及甲基安非他命業經
    公告為毒品危害防制條例第2 條第2 項所列管之第1 、2 級
    毒品，不得非法持有、施用，復分別基於施用第1 級毒品海
    洛因、第2 級毒品甲基安非他命之概括犯意，於前揭強制戒
    治執行完畢釋放後5 年內，自94年9 月9 日上午7 時起至同
    年10月6 日上午7 時30分止，在其位於彰化縣溪湖鎮○○○
    路大庭巷14號住處內，將海洛因摻入香菸內點燃吸食、將甲
    基安非他命以玻璃球隔熱燒烤吸食煙霧之方式，平均2 週施
    用1 次，分別連續施用第1 級毒品海洛因、第2 級毒品甲基
    安非他命多次。嗣經警方於94年9 月9 日下午3 時許，持本
    院核發之搜索票，至彰化縣大村鄉美港橫巷6 之10號2 樓處
    搜索而查獲，並扣得其所有之甲基安非他命1 包（毛重1.1
    公克）；於94年10月6 日上午9 時30分，在彰化縣溪湖鎮○
    ○路○ 段507 號前臨檢查獲，並扣得其所有之海洛因1 包（
    淨重1.39公克，空包裝重0.29公克，純度4.39％，純質淨重
    0.06公克）、甲基安非他命1 包（毛重0.5 公克）；復分別
    於94年9 月9 日下午5 時17分、同年10月6 日中午12時許，
    採尿送驗後，始知上情。
二、案經彰化縣警察局溪湖分局報請臺灣彰化地方法院檢察署檢
    察官偵查起訴。
    理  由
一、本案被告甲○○所犯係死刑、無期徒刑、最輕本刑為3 年以
    上有期徒刑以外之罪，其於準備程序就前揭被訴事實為有罪
    之陳述，經受命法官告知簡式審判程序之旨，並聽取其與公
    訴人之意見後，本院認無不得或不宜改依簡式審判程序進行
    之處，爰依刑事訴訟法第273 條之1 第1 項、第284 條之1
    ，裁定本案由受命法官獨任進行簡式審判程序，合先敘明。
二、訊據被告對其於上揭時、地，分別連續施用第1 級毒品海洛
    因及第2 級毒品甲基安非他命之事實，於本院審理時（參見
    本院95年1月12日審判筆錄）均坦承不諱，且有扣案粉末1
    包，經送驗後係第1 級毒品海洛因（淨重1.39公克，空包裝
    重0.29公克，純度4.39％，純質淨重0.06公克）；另扣案晶
    體2 包，經送驗後係第2 級毒品甲基安非他命（分別毛重0.
    5 公克、毛重1.1 公克），此有法務部調查局95年1月5日
    調科壹字第140012340 號鑑定通知書1 紙、毒品初步檢驗報
    告單2 紙及照片3 張附卷可稽，且係被告所有分別供施用毒
    品海洛因、甲基安非他命所用，業經被告於本院審理中供明
    在卷，可資佐證。另查：
  (一)被告係於94年9 月9 日下午5 時17分、同年10月6 日中午12
    時許，經臺灣彰化地方法院檢察署委託警方採集被告尿液送
    驗結果，分別呈嗎啡、甲基安非他命陽性反應，此有彰化縣
    政府衛生局94年9 月19日煙檢字第944044號煙毒尿液檢驗成
    績書及尿液代號與真實姓名對照認證單、詮昕臺灣檢驗科技
    股份有限公司94年10月27日濫用藥物尿液檢驗報告各1 紙（
    臺灣彰化地方法院檢察署94年度毒偵字第4739號卷宗第31、
    51、62頁）、彰化縣政府衛生局94年10月17日煙檢字第9448
    60號煙毒尿液檢驗成績書及尿液代號與真實姓名對照認證單
    各1 紙（臺灣彰化地方法院檢察署94年度毒偵字第5268號卷
    宗第26、48頁）附卷可稽，足見被告確有施用第1 、2 級毒
    品海洛因、甲基安非他命之事實無訛。
  (二)按海洛因施用入人體後水解還原成嗎啡，再循嗎啡之代謝方
    式排出體外，業據行政院衛生署藥物食品檢驗局73藥檢壹字
    第030221號函說明綦詳，且依醫學臨床實驗及根據英國藥學
    會出版Isolationand Indentification of Drugs一書第293
    頁載明：海洛因經注射入人體後，在體內迅速水解成６Mono
    acetyImorphine，再緩緩繼續水解成嗎啡，然後再循嗎啡之
    代謝方式排出，同書第431 至432 頁並載有：嗎啡經注射入
    人體後，約50% 以上於8 小時內自尿中排出，至24小時排出
    約90% ，但48小時後仍有微量可檢出等語。又甲基安非他命
    經口服投與後，約70% 於24小時內可自尿液中排出，而其尿
    液內含甲基安非他命成分之檢出，與投與甲基安非他命的量
    、個人體質、檢驗儀器之精密度有關，通常採尿化驗是否呈
    陽性反應，應以投與後24小時內所採者為宜，此亦有行政院
    衛生署藥物食品檢驗局（80）藥檢醫字第4529號函可查。是
    參酌前揭報告及施用毒品之成癮性，被告自白於前揭時間分
    別有連續施用第1 級毒品海洛因、第2 級毒品甲基安非他命
    多次之犯行等語，核與事實相符，應堪採信。
  (三)另犯毒品危害防制條例第10條施用第1 級、第2 級毒品之罪
    者，檢察官應先聲請法院裁定將被告令送勒戒處所觀察、勒
    戒，經觀察、勒戒後，認有繼續施用毒品傾向者，應由檢察
    官聲請法院裁定將被告令入戒治處所施以強制戒治，且經強
    制戒治執行完畢釋放後，5 年內再犯第10條之罪，檢察官應
    依一般刑事訴訟程序予以起訴論罪科刑，此觀諸毒品危害防
    制條例第20條第1 項、第2 項、第23條第2 項前段規定自明
    。經查，被告前於92年間因施用毒品案件，經本院以92年度
    毒聲字第2469號裁定送勒戒處所觀察、勒戒後，認有繼續施
    用毒品之傾向，經本院以93年度毒聲字第388 號裁定令入戒
    治處所施以強制戒治，經抗告由臺灣高等法院臺中分院以93
    年度毒抗字第422 號裁定抗告駁回確定，於94年2 月5 日強
    制戒治期滿釋放，經臺灣彰化地方法院檢察署檢察官以94年
    度戒毒偵字第106 號為不起訴處分確定等情之事實，此有臺
    灣高等法院被告全國前案紀錄表、臺灣彰化地方法院檢察署
    刑案資料查註紀錄表各1 紙附卷可參。被告前既曾因施用毒
    品案件，經強制戒治後，復因施用毒品，其於前開強制戒治
    執行完畢釋放後5 年內，再犯本案施用毒品罪，依毒品危害
    防制條例第23條第2 項之規定，屬應依法論罪科刑之行為，
    依前開說明，本案被告上開所為，係於94年2 月5 日強制戒
    治執行完畢釋放後5 年內，再犯毒品危害防制條例第10條第
    1 、2 項施用第1 、2 級毒品罪，事證明確，被告上開犯行
    洵堪認定。
三、按海洛因、甲基安非他命為毒品危害防制條例第2 條第2 項
    第1 、2 款所明定之第1 、2 級毒品。核被告所為，係犯同
    條例第10條第1 項之施用第1 級毒品罪及同條例第10條第2
    項之施用第2 級毒品罪。被告持有第1 、2 級毒品進而施用
    ，持有之低度行為各為施用之高度行為所吸收，均不另論持
    有毒品之罪。其先後多次施用第1 級毒品海洛因、第2 級毒
    品甲基安非他命，時間緊接，犯罪構成要件相同，顯係基於
    概括犯意為之，依刑法第56條之規定，應各論以一罪，並均
    加重其刑。被告所犯上開二罪，罪名各別，行為互異，應分
    論併罰。又起訴書雖記載被告自94年9 月上旬某日起至94年
    10月6 日上午7 時30分止，分別連續施用第1 、2 級毒品多
    次犯行，然業經公訴人於本院審理中更正起訴事實為自94年
    9 月9 日上午7 時起至同年10月6 日上午7 時30分止，分別
    連續施用第1 、2 級毒品多次犯行，附此敘明。另查，被告
    曾於81年間因違反肅清煙毒條例案件，經臺灣高等法院臺中
    分院以81年度上訴字第2306號刑事判決判處有期徒刑4 年8
    月確定；復於81年間因違反麻醉藥品管理條例案件，經本院
    以81年度易字第834 號刑事判決判處有期徒刑8 月確定，上
    揭二罪，經聲請本院裁定應執行有期徒刑5 年確定，並於83
    年12月7 日縮短刑期假釋出監並付保護管束，復於假釋保護
    管束期間，於85年間因違反肅清煙毒條例等案件，經本院以
    85年度訴字第121 號刑事判決分別判處有期徒刑3 年2 月、
    4 月，應執行有期徒刑3 年4 月確定，並經撤銷上揭假釋，
    應執行殘刑有期徒刑3 年1 月20日，而接續執行，於89年6
    月7 日縮短刑期假釋出監並付保護管束，並於92 年1月13日
    保護管束期滿視為執行完畢等情，此有臺灣高等法院被告全
    國前案紀錄表、臺灣彰化地方法院檢察署刑案資料查註紀錄
    表各1 份存卷可考，其於5 年內再犯本案有期徒刑以上之罪
    ，為累犯，應依刑法第47條之規定加重其刑，並均遞加之。
    爰審酌被告前因施用毒品案件，經強制戒治執行完畢釋放後
    ，仍未能徹底戒絕毒品，復犯本案施用毒品罪，顯見其無戒
    毒悔改之意，惟念其施用毒品之次數、施用毒品乃自戕一己
    之身體健康，尚未對他人造成危害，且犯後已坦承犯行，態
    度良好等一切情狀，各量處如主文所示之刑，並定其應執行
    之刑。
四、又毒品危害防制條例第18條第1 項前段之規定，乃刑法第38
    條第1 項第1 款之特別規定，此所稱查獲之毒品，係指有罪
    判決書於事實欄內，已經認定為被告有罪事實之毒品，即足
    當之，不以仍屬於被告所有者為限（最高法院92年度臺非字
    第297 號裁判要旨參照）。經查，扣案粉末1 包、晶體2 包
    ，經分別送驗後確實為第1 級毒品海洛因（淨重1.39公克，
    空包裝重0.29公克，純度4.39％，純質淨重0.06公克）、第
    2 級毒品甲基安非他命（分別毛重0. 5公克、毛重1.1 公克
    ），已如前述，均屬違禁物，不問是否屬與犯人所有與否，
    依毒品危害防制條例第18條第1 項前段規定，均併予宣告沒
    收銷燬之。又鑑定耗損之毒品，既已滅失，即無庸併予宣告
    沒收銷燬，附此敘明。
據上論斷，應依刑事訴訟法第273 條之1 第1 項、第299 條第1
項前段，毒品危害防制條例第10條第1 項、第2 項、第18條第1
項前段，刑法第11條、第56條、第47條、第51條第5 款，判決如
主文。
本案經檢察官姚玎霖到庭執行職務。
中    華    民    國    95    年    1     月    16    日
                  刑事第一庭    法  官  唐中興
以上正本證明與原本無異。
如不服本判決，應於判決送達後10日內向本院提出上訴狀 (須附
繕本 )。
中    華    民    國    95    年    1     月    17    日
                                書記官  施惠卿
附錄本案判決論罪科刑法條全文：
毒品危害防制條例第10條
施用第1級毒品者，處6月以上5年以下有期徒刑。
施用第2級毒品者，處3年以下有期徒刑。


司法院資訊處製作；財團法人民間司法改革基金會備份。
